臺灣士林地方法院刑事判決　　　　　　　95年度易字第1399號
公　訴　人　臺灣士林地方法院檢察署檢察官
被　　　告　乙○○
上列被告因竊盜案件，經檢察官提起公訴（95年度偵字第4515號
），本院判決如下：
    主  文
乙○○竊盜，處罰金新臺幣壹萬伍仟元，如易服勞役以新臺幣參
仟元折算壹日。
    事  實
一、乙○○於民國95年3 月22日中午，至家福股份有限公司臺北
    內湖分公司所經營位於臺北市○○區○○街88號2 樓之家樂
    福量販店（下稱家樂福內湖店）購物，其先在熟食區購買燒
    賣1 盒（價格新臺幣〔下同〕99元），再於同日中午12時30
    分許，至調味料區，先拿取架上之金蘭醬油2 組共4 瓶（合
    計價格130 元），置於賣場提供使用之購物手推車內，嗣意
    圖為自己不法之所有，竊取康林麻辣油1 瓶（價格49元），
    置於隨身攜帶之黃底黑格紋手提包內，以為掩飾，得手後，
    因在旁工作之店內安全課長甲○○發現上開行為，尾隨其後
    觀察，乙○○嗣於同日中午1 時10分許，至收銀櫃檯結帳，
    僅出示已結帳之燒賣發票，並將4 瓶醬油自手推車拿出結帳
    付款，然未自手提包內取出康林麻辣油，未經結帳將之攜出
    收銀櫃檯外，乙○○甫步出櫃檯欲離去時，甲○○旋即上前
    詢問，當場自該手提包內起出康林麻辣油1 瓶，並調閱家樂
    福內湖店賣場內之監視錄影光碟，而查悉上情。
二、案經臺北市政府警察局內湖分局報請臺灣士林地方法院檢察
    署檢察官偵查起訴。
    理  由
一、按被告以外之人於審判外之言詞或書面陳述，除法律有規定
    者外，不得作為證據。又被告以外之人於審判外之陳述，經
    當事人於審判程序同意作為證據，法院審酌該言詞陳述或書
    面陳述作成時之情況，認為適當者，亦得為證據。當事人、
    代理人或辯護人於法院調查證據時，知有第159 條第1 項不
    得為證據之情形，而未於言詞辯論終結前聲明異議者，視為
    有前項之同意。刑事訴訟法第159 條第1 項、第159 條之5
    分別定有明文。查被告乙○○對於證人即家樂福內湖店安全
    課長甲○○於警詢時之證詞，未於本案言詞辯論終結前聲明
    異議，本院審酌上開證人之陳述係就其親身經歷之事實所為
    者，依其陳述作成時之情況，並無不適當之情形，自得為證
    據。再按被告以外之人於偵查中向檢察官所為之陳述，除顯
    有不可信之情況者外，得為證據，刑事訴訟法第159 條之1
    第2 項定有明文。又所謂「顯有不可信之情況」，係指陳述
    是否出於供述者之真意、有無違法取供情事之信用性而言，
    故應就偵查筆錄製作之原因、過程及其功能等加以觀察其信
    用性，據以判斷該項陳述是否有顯不可信之情況，並非對其
    陳述內容之證明力如何加以論斷（最高法院94年度臺上字第
    629 號判決意旨參照）。經核證人甲○○於偵查中係以證人
    身份具結陳述，觀其筆錄製作原因、過程等，並無顯不可信
    之情況，揆諸前揭法條規定，亦得為證據，以上均先予敘明
    。
二、訊據被告乙○○矢口否認有何竊盜犯行，辯稱：伊並未偷竊
    康林麻辣油，伊是95年3 月22日中午到家樂福內湖店購物，
    先購買燒賣，當場在賣場裡面結帳後，再去調味料區選購4
    瓶金蘭醬油及1 瓶康林麻辣油，都放在手推車上，之後到收
    銀櫃檯結帳付款，結帳前伊並沒有將麻辣油放在手提包內，
    是付款之後，才當場將麻辣油放入手提包，後來工作人員說
    要檢查，伊就將手提包打開，表示所購買物品就在裡面，伊
    還表示如果沒有結到帳，要馬上結帳付款，但工作人員不接
    受云云。惟查：
  (一)上揭事實，業據證人甲○○迭於警詢、檢察官偵查中證述明
    確，所證前後一致，並有家樂福內湖店收銀櫃檯監視錄影光
    碟1 片、監視翻拍照片5 張、檢察官勘驗系爭監視錄影光碟
    之筆錄、被告結帳發票影本2 張（分別為燒賣99元、金蘭醬
    油130 元）、康林麻辣油照片3 張、被告當時攜帶之黃底黑
    格紋手提包照片1 張、贓物認領保管單1 紙附卷可稽。查證
    人甲○○係家樂福內湖店員工，與被告素昧平生，並無恩怨
    或債務糾紛，衡情並無設詞誣陷被告之必要，況且本院審理
    時，其業以證人身分到庭具結作證，在負擔偽證重罪處罰之
    心理壓力下，經交互詰問後，結證上情明確（參本院96年4
    月11日審判筆錄），核與前揭卷證資料所示之內容相符，故
    其證言實堪採信。被告曾質疑甲○○在95年9 月27日檢察官
    偵查中證稱伊將麻辣油放在所攜帶之黑色包包內，並不實在
    ，請求對質乙節，此經證人甲○○證稱：伊因為偵訊時距離
    案發日已有一段時間，故將手提包的顏色記錯了，但被告行
    竊之過程伊記得很清楚等語在卷，再觀之卷附照片亦顯示被
    告當時乃攜帶黃底黑格紋手提包無誤，是被告就此部分之主
    張，並無礙於證人甲○○歷次證詞之可信性。
  (二)再查，被告先於偵查中數度辯稱：伊未將麻辣油放在隨身的
    手提包中，是跟購買的醬油、手提包一起放在手推車上，後
    來店內人員是在手推車上拿起麻辣油，說沒有結帳，並不是
    從手提包內取出的，甲○○說的不對云云，後於本院準備程
    序中則改辯以：伊把醬油及麻辣油都放在手推車上，就去結
    帳，後來以為已經結帳完畢，伊就把麻辣油從手推車上拿起
    來，放到隨身攜帶之手提包裡面，當時手提包是放在手推車
    上，伊也有把手提包拿給家樂福內湖店的員工看云云，就系
    爭康林麻辣油於結帳前究竟係置於何處？被告有無將之出示
    供結帳付款？結帳後如何置放？嗣由證人甲○○自何處起出
    該瓶麻辣油？各節，被告數次辯解已有前後不一之瑕疵可指
    。
  (三)經本院當庭勘驗95年3 月22日下午1 時10分家樂福內湖店之
    收銀櫃檯監視錄影光碟結果為：「一、（略）。二、被告手
    推推車至收銀臺結帳，先將兩組醬油取出結帳，並出示已結
    帳之燒賣，又將手提包從推車內拿起夾在腋下。此時推車內
    並無其他商品。三、結帳完後，被告將兩組醬油放入推車內
    ，並將手提包亦放入推車內，隨即將推車推離收銀臺。四、
    並未看見被告結帳後有將麻辣油放入手提包內。」，此有本
    院勘驗筆錄1 份在卷足憑，益徵證人甲○○之證詞可以採信
    ，被告所辯與事實不符。查被告於結帳時，手推車內除已結
    帳之燒賣、欲結帳之4 瓶醬油外，並無系爭麻辣油，而結帳
    過程中，被告亦無將麻辣油出示結帳之動作，收銀人員亦未
    要求被告將推車內其他物品取出，可見斯時手推車內並無其
    他物品，嗣被告結帳付款後，亦無將系爭麻辣油順手置於手
    提包之動作，惟之後被告步出收銀櫃檯後，店內工作人員竟
    自被告隨身攜帶之手提包內查獲起出系爭麻辣油，另佐以證
    人甲○○上開證詞，顯見被告係事先於選購時，即已將系爭
    麻辣油置於隨身攜帶之手提包內，以為掩飾，且未予結帳付
    款，至為明確。再觀之系爭麻辣油1 瓶，有一定之體積、重
    量，被告於結帳時，亦曾將手提包夾於腋下，不可能係誤放
    而不自知。此外，被告亦自承未曾因老年失智等相關疾病就
    醫，是亦無行為後不復記憶之可能。準此，被告有竊盜之主
    觀犯意及客觀行為，至為灼然。
  (四)至於被告自述其受過高等教育，曾擔任各大銀行、公司要職
    ，固提出任職書、聘書、名片等佐證其說，惟此僅能證明被
    告於案發前之社經地位良好。另被告為警查獲時，經內勤檢
    察官勘驗其身上有攜帶1 萬4700元紙鈔，此有偵訊筆錄在卷
    可憑，然此充其量只足證明當時其身上攜有此數額之金錢而
    已，然上開各節，核與被告是否行竊並無必然關係，均無礙
    於被告犯行之成立。綜上所述，本件事證明確，被告所辯係
    卸責之詞，不足採信，其犯行堪以認定，應依法論科。
三、核被告所為，係犯刑法第320 條第1 項之竊盜罪。按被告行
    為後，刑法於94年2 月2 日修正公布，95年7 月1 日施行，
    而刑法施行法亦於95年6 月14日增訂第1 條之1 。修正後刑
    法第2 條第1 項規定：「行為後法律有變更者，適用行為時
    之法律。但行為後之法律有利於行為人者，適用最有利於行
    為人之法律。」，係規範行為後法律變更所生新舊法律比較
    適用之準據法，於新法施行後，應適用修正後刑法第2 條第
    1 項之規定，為「從舊從輕」之比較（此條項規定，僅係新
    、舊法之比較適用之宣示性指導原則，並非實體刑罰法律，
    自不生行為後法律變更之比較適用問題）。經查：
  (一)按新修正刑法於95年7 月1 日施行之前，刑法分則編有關罰
    金刑之貨幣單位係銀元；且依刑法分則編應處罰金者，應適
    用罰金罰鍰提高標準條例第1 條之規定，亦即應按各該具體
    條文制定或修正之先後，定其罰金提高之倍數。惟被告行為
    後，刑法施行法增訂第1 之1 條，於95年6 月14日經總統公
    布，並自同年7 月1 日起施行；該條規定：「中華民國94年
    1 月7 日刑法修正施行後，刑法分則編所定罰金之貨幣單位
    為新臺幣。94年1 月7 日刑法修正時，刑法分則編未修正之
    條文定有罰金者，自94年1 月7 日刑法修正施行後，就其所
    定數額提高為30倍。但72年6 月26日至94年1 月7 日新增或
    修正之條文，就其所定數額提高為3 倍」。亦即自95年7 月
    1 日起，刑法分則編所定罰金之貨幣單位，由原來之銀元改
    為新臺幣；且94年1 月7 日刑法修正時，刑法分則編未修正
    之條文定有罰金者，自95年7 月1 日起，有關罰金之數額提
    高為30倍。本案被告所犯刑法第320 條第1 項之普通竊盜罪
    ，有罰金刑之處罰，因刑法第320 條第1 項之條文於94 年1
    月7 日刑法修正時未經修正，亦未於72年6 月20日至94 年1
    月7 日間修正過，依增訂刑法施行法第1 條之1 規定，其罰
    金以新臺幣為單位，數額應提高30倍，此與修正前之罰金以
    銀元為單位，刑法第320 條第1 項部分，適用罰金罰鍰提高
    標準條例第1 條之規定，應提高10倍，再經折算為新臺幣（
    銀元與新臺幣之折算比例為1 比3） ，換算結果，亦為30倍
    ，刑法施行法第1 條之1 修訂前後，該罪所定罰金之最高數
    額並無不同，對於被告並無有利或不利之別，應依一般法律
    適用原則，適用裁判時之法律，即刑法施行法第1 條之1 之
    規定（最高法院95年11月7 日95年度第21次刑庭會議決議、
    臺灣高等法院95年度法律座談會決議亦同此意旨）。
  (二)被告行為時之舊刑法第33條第5 款規定：「主刑之種類如左
    ：五、罰金：1 元以上。」，換算新臺幣後，為新臺幣3 元
    以上。惟被告行為後新刑法第33條第5 款係規定：「主刑之
    種類如下：五、罰金：新臺幣1 千元以上，以百元計算之。
    」，經比較修正前、後關於科處罰金刑之最低刑度規定，自
    應以被告行為時之舊刑法較有利於被告。
四、爰審酌被告未曾受有期徒刑以上刑之宣告，有臺灣高等法院
    被告前案紀錄表1 紙附卷可考，素行良好、犯罪之動機、目
    的、手段、社會地位、資力、竊得財物之價值微薄、但犯罪
    後未思坦承犯行，於本院當庭播放案發當時之監視錄影光碟
    畫面後，被告仍不知及時承認犯罪，可見其猶不知悔悟等一
    切情狀，量處如主文所示之刑。又被告行為時，刑法第42條
    第2 項前段規定：「易服勞役以1 元以上3 元以下折算1 日
    。」，又被告行為時之易服勞役折算標準，業據廢止前罰金
    罰鍰提高標準條例第2 條前段規定，就其原定數額提高為10
    0 倍折算1 日，則被告行為時之易服勞役折算標準，應以銀
    元300 元折算1 日，即新臺幣900 元折算1 日。惟新修正刑
    法第42條第3 項前段規定：「易服勞役以新臺幣1,000 、2,
    000 元或3,000 元折算1 日。」，比較修正前、後之易服勞
    役折算標準，以修正後之規定較有利於被告，就此部分應依
    刑法第2 條第1 項但書規定，適用修正後之刑法第42條第3
    項前段規定，定其易服勞役之折算標準。另新修正刑法第57
    條關於科刑時應審酌之事項，其中修正後刑法第57條第7 款
    「犯罪行為人與被害人之關係」，係將修正前同條第8 款「
    犯人與被害人『平日』之關係」之「平日」一語刪除，擴大
    犯罪行為人與被害人在犯罪行為上之關係，亦屬科刑時應予
    考慮之標準，修正後同條第8 款並增列「犯罪行為人違反義
    務之程度」，此均屬法院就刑之裁量審認標準之明文化，非
    屬法律之變更（最高法院95年5 月23日第8 次刑庭會議決議
    亦同此意旨），自無新修正之刑法第2 條第1 項規定之適用
    ，併此說明。
據上論斷，應依刑事訴訟法第299 條第1 項前段，刑法第2 條第
1 項前段、但書、第320 條第1 項、第42條第3 項前段，刑法施
行法第1 條之1 ，判決如主文。
本案經檢察官黃德松到庭執行職務。
中　　華　　民　　國　　96　　年　　5 　　月　　9 　　日
                  刑事第六庭審判長法  官  李育仁
         　　                     法  官  許辰舟
         　　                     法  官  黃潔茹
以上正本證明與原本無異。
如不服本判決，應於判決送達後10日內，向本院提出上訴狀。
                                  書記官  柳瑞宗
中　　華　　民　　國　　96　　年　　5 　　月　　9 　　日
附錄本案論罪科刑法條之依據：
中華民國刑法第320條
（普通竊盜罪、竊佔罪）
意圖為自己或第三人不法之所有，而竊取他人之動產者，為竊盜
罪，處 5 年以下有期徒刑、拘役或 5 百元以下罰金。
意圖為自己或第三人不法之利益，而竊佔他人之不動產者，依前
項之規定處斷。
前二項之未遂犯罰之。
